【裁判字號】    99,訴,72
【裁判日期】    990908
【裁判案由】    違反毒品危害防制條例
【裁判全文】
臺灣臺南地方法院刑事判決              99年度訴字第72號
公  訴  人  臺灣臺南地方法院檢察署檢察官
被      告  乙○○
上列被告因違反毒品危害防制條例案件，經檢察官提起公訴（98
年度毒偵字第2512號），本院判決如下：
    主  文
乙○○施用第一級毒品，處有期徒刑陸月，如易科罰金，以新臺
幣壹仟元折算壹日。扣案含海洛因之葡萄糖壹包、分裝毒品之吸
管壹支均沒收銷燬之；扣案注射針筒、注射用水各壹支，均沒收
之；又施用第二級毒品，處有期徒刑肆月，如易科罰金，以新臺
幣壹仟元折算壹日。應執行有期徒刑玖月，如易科罰金，以新臺
幣壹仟元折算壹日。扣案含海洛因之葡萄糖壹包、分裝毒品之吸
管壹支均沒收銷燬之；注射針筒、注射用水各壹支均沒收之。
    事  實
一、乙○○前因施用第一級毒品海洛因案件，經本院於民國（下
    同）97年7月11日以97年度毒聲字第425號刑事裁定送臺灣臺
    南看守所附設勒戒處所觀察、勒戒後，認無繼續施用毒品之
    傾向，於97年11月17日執行完畢釋放，由臺灣臺南地方法院
    檢察署檢察官於97年11月18日以97年度毒偵字第1484號不起
    訴處分確定。詎乙○○仍未戒除毒癮，於觀察、勒戒執行完
    畢釋放後5年內之98年8月13日晚間某時許、98年8月14日中
    午12時10分許回溯前96小時內某時許，分別在台南縣永康市
    ○道旁之某加油站廁所內及不詳地點，施用第一級毒品海洛
    因及第二級毒品甲基安非他命各1次。嗣於98年8月14日上午
    9時30分許，乙○○在台南縣永康市○○路與中正南路口因
    交通違規形跡可疑為警臨檢盤查，經警發現其攜帶注射針筒
    、葡萄糖、分裝毒品吸管及注射用水等物品後，經其同意採
    集尿液送驗後，呈鴉片類嗎啡及安非他命類甲基安非他命陽
    性反應而查獲上情。
二、案經臺南市警察局報請臺灣臺南地方法院檢察署檢察官偵查
    起訴。
    理  由
壹、程序部分：
一、按被告之自白，非出於強暴、脅迫、利誘、詐欺、疲勞訊問
    、違法羈押或其他不正之方法，且與事實相符者，得為證據
    ；被告陳述其自白係出於不正之方法者，應先於其他事證而
    為調查，該自白如係經檢察官提出者，法院應命檢察官就自
    白之出於自由意志，指出證明之方法，刑事訴訟法第156條
    第1項、第3項定有明文。準此，被告對檢察官所提其於警詢
    時及偵查中自白之證據能力俱無意見，本院亦查無明顯事證
    足證檢、警機關於製作該等筆錄，有對被告施以不正方法之
    情事，是被告於警詢及偵查中之自白，均係出於任意性之陳
    述，且與事實相符，均認具證據能力。
二、按刑事訴訟法關於囑託機關鑑定之情形，因刑事訴訟法第
    208條第2項未準用同法第202條之規定，實際為鑑定之人自
    無須為具結。惟於司法警察機關調查中之案件，為因應實務
    上，或因量大、或有急迫之現實需求，例行性當然有鑑定之
    必要者，例如毒品之種類與成分、尿液之毒品反應，或者槍
    彈有無殺傷力等鑑定，基於檢察一體原則，得由該管檢察長
    對於轄區內之案件，以事前概括選任鑑定人或囑託鑑定機關
    、團體之方式，俾便轄區內之司法警察官、司法警察對於調
    查中之此類案件，得即時送請先前已選任之鑑定人或囑託之
    鑑定機關、團體實施鑑定，以求時效（法務部92年9月1日法
    檢字第0920035083號函參照，刊載於法務部公報第312期）
    ，此為本院審理相關案件職務上所知悉之事項。此種由檢察
    機關概括選任鑑定人或概括囑託鑑定機關、團體，再轉知司
    法警察官、司法警察於調查犯罪時參考辦理之作為，法無明
    文禁止，係為因應現行刑事訴訟法增訂傳聞法則及其例外規
    定之實務運作而為。此種由司法警察官、司法警察依檢察官
    所概括選任之鑑定人或囑託鑑定機關、團體所為之鑑定結果
    ，與檢察官選任或囑託為鑑定者，性質上並無差異，同具有
    證據能力。經查，卷附之長榮大學於98年8月28日所出具之
    確認報告1紙（見警卷第12頁），已詳述該次鑑定之經過及
    其結果，且係由臺灣臺南地方法院檢察署檢察長概括授權臺
    南市警察局送請鑑定，揆諸前揭說明，與檢察官囑託鑑定無
    異，且符合刑事訴訟法有關鑑定之相關規定，得僅由鑑定機
    關出具書面鑑定報告，而無須於審判中以言詞陳述，屬刑事
    訴訟法第159條第1項所稱「法律有規定者」之例外情形。另
    卷附之高雄市立凱旋醫院99年6月21日高市凱醫驗字第13358
    號濫用藥物成品檢驗鑑定書1份，係由本院所囑託鑑定，且
    被告迄於本院言詞辯論終結前均未聲明異議，經本院審酌前
    開書面陳述作成時之情況，認為適當，應有證據能力。
貳、實體部分：
一、被告被訴施用第一級毒品海洛因部分：
    被告於前揭時間、地點施用第一級毒品海洛因之事實，業據
    被告於警詢、偵查及本院審理時供述明確，被告於98年8月
    14日中午12時10分許自願為警採集之尿液檢體，經長榮大學
    以EIA酵素免疫分析法初步檢驗，結果呈鴉片類陽性反應，
    再以GC/MS氣相層析質譜儀複驗，其結果確呈海洛因進入人
    體代謝分解後之可待因、嗎啡陽性反應，檢出濃度可待因為
    822ng/ml，嗎啡為5,195ng/ml，故判定其尿液中鴉片類為陽
    性反應，此有長榮大學98年8月28日出具之確認報告及臺南
    市警察局保安隊調查乙○○涉嫌毒品案送驗尿液及年籍對照
    表（被告尿液檢體編號：98G3-009）各1紙在卷可參（見警
    卷第11、12頁），並有葡萄糖1包、分裝毒品之吸管1支、注
    射針筒、注射用水各1支扣案可稽，暨高雄市立凱旋醫院檢
    驗鑑定書（高市凱醫驗字第13358號）在卷可參，顯見被告
    前開自白，應與事實相符，自得為認定其犯罪之依據，從而
    ，被告此部分犯罪事證明確，其犯行已經證明，應予依法論
    科。
二、被告被訴施用第二級毒品甲基安非他命部分：
    訊據被告乙○○矢口否認有何施用第二級毒品甲基安非他命
    之犯行，辯稱：藥頭拿給伊的是海洛因的煙，伊沒有向藥頭
    要甲基安非他命。伊是用香煙吸食海洛因，但是藥頭把甲基
    安非他命摻在香煙裡面伊不知道云云。經查：
  (一)被告於98年8月14日上午9時30分許為警查獲後，員警於該日
    中午12時34分開始詢問被告，並於該日中午12時10分許，徵
    得被告同意配合採尿送驗後，由員警提供編號98G3-009號之
    乾淨空瓶予被告親自排放尿液，並在被告面前封緘等情，有
    被告警詢筆錄記載及臺南市警察局保安隊調查乙○○涉嫌毒
    品案送驗尿液及年籍對照表可參（見警卷第2至5、11頁），
    足證前揭編號98G3-009號尿液確為被告所排放無誤。
  (二)被告經臺南市警察局於98年8月14日中午12時10分許採擷尿
    液檢體，送長榮大學以EIA酵素免疫分析法初步檢驗，結果
    呈安非他命類陽性反應，再以GC/MS氣相層析質譜儀複驗，
    其安非他命測出值為123ng/ml，甲基安非他命測出值為2,03
    1ng/ml，故判定其尿液中甲基安非他命為陽性反應，有98年
    8月28日確認報告1紙在卷可憑；而氣相層析質譜儀法包括「
    氣相層析儀」和「質譜儀」兩部份，在「氣相層析儀」部分
    ，係將物質氣化後，再經分析管分離，由於各種物質之沸點
    及對管柱的吸附力不同，在經過檢測器測定後，表現出不同
    的滯留時間，利用滯留時間來判定是何種物質，此種判斷方
    法須事先做好各種物質之分離研究，以避免不同的物質有相
    同的滯留時間，而產生誤判，此外並需隨時注意其分析管柱
    老化造成之結果差異；在「質譜儀」部分為其檢測器，能將
    物質撞擊成碎片，記錄其質譜圖，因每個化合物之鍵結能力
    不同，故不同的物質會有其特定的質譜圖，因此在物質判斷
    上有若指紋鑑定，故理論上，如果扣除人為因素（例如檢體
    之間的污染）不計的話，氣相層析質譜儀法的精確度接近百
    分之百，亦即如果某人的尿液中如不存在有毒品成份時，氣
    相層析質譜儀應不會顯示出含有毒品成份，也就是說以氣相
    層析質譜儀法檢驗，發生假陽性錯誤之可能性極低（行政院
    衛生署管制藥品管理局92年6月20日管檢字第0920004713號
    函參照）。本件所採集之被告尿液檢體，既經精確度接近百
    分之百之「氣相層析質譜儀分析法」確認檢驗結果，呈甲基
    安非他命陽性反應，足認被告於98年8月14日中午12時10 分
    許為臺南市警察局採尿前回溯96小時內某時，施用第二級毒
    品甲基安非他命1次無訛，被告否認有施用第二級毒品甲基
    安非他命云云，既與科學檢測之客觀事證不符，難以採信。
  (三)按甲基安非他命經口服投與後約百分之70於24小時內自尿中
    排出，約百分之90於96小時內自尿中排出，由於目前國內尿
    液甲基安非他命之檢驗僅為鑑定其是否呈陽性反應尚未定其
    含量，且甲基安非他命成分之檢出與其投與方式、投與量、
    個人體質、採尿時間與檢測儀器之精密度等諸多因素有關，
    因此僅憑尿液中呈安非他命陽性反應，並無法確實推算吸食
    時間距採集時間之長短，惟依上述資料推斷，最長可能不會
    超過4日，行政院衛生署食品檢驗局81年2月8日（81）藥檢
    壹字第001156號函示意見可稽，足認被告於98年8月14日中
    午12時10分許採尿前回溯96小時內之某時許，確有在某不詳
    地點，以不詳方法，施用第二級毒品甲基安非他命之犯罪事
    實應可認定。
  (四)被告辯稱係藥頭將安非他命摻放在香煙裡，伊施用海洛因時
    不知情而誤吸安非他命云云。惟被告於警詢中即供稱係以針
    筒注射方式施用海洛因，且其為警查獲後亦扣得施用毒品所
    用之注射針筒，顯見其係以針筒注射方式施用海洛因，其所
    辯係藥頭將安非他命摻放香煙裡，供其吸食，實難遽採。再
    本院依被告所陳報之藥頭資料，傳喚證人甲○○，甲○○到
    場證稱「（你是否知道你朋友有無將安非他命摻在海洛因裡
    面？)沒有，他們都是分開的，沒有摻放」、「是否知道被
    告施用哪一種毒品？）海洛因，被告沒有在施用安非他命」
    、「（你如何知道被告沒有施用安非他命？  ）因為我在施
    用時，被告都在旁邊看」、「（你在何地看到被告施用毒品
    ？）車上跟我家都有」、「（你施用安非他命，被告在旁邊
    ，那是在何地點？）我家」、「（你是否確定你沒有拿過毒
    品給被告？）我沒有拿過毒品給被告」、「（你跟被告的毒
    品是否都跟鳳梨拿的？）是」、「（是否曾經聽過被告說鳳
    梨將安非他命放在海洛因裡面？）是，但是我說不可能」、
    「（你為何如此肯定，鳳梨不會將兩種毒品放在一起？）兩
    種放在一起沒有辦法施用，我朋友曾經試過，他們說這樣沒
    有辦法施用」、「（你是否曾經將安非他命放在香煙裡面請
    被告吸？）沒有，可能是我在施用時，被告在旁邊聞到」。
    甲○○否認係提供毒品與被告之藥頭，其證稱向綽號「鳳梨
    」者拿取毒品，核與被告在警詢中所供其拿取海洛因之人相
    同（警卷第4頁），應可採信，則被告以書狀向本院陳報其
    購買毒品之藥頭為甲○○即屬不實。甲○○雖承認曾與被告
    吸食毒品，惟其所陳地點係在車上或家中，亦與被告偵查中
    所陳伊施用毒品地點係在「永康省道加油站之廁所」不同，
    被告辯稱各語，均未見其實。況甲○○亦坦承本身施用安非
    他命，惟其就施用安非他命毒品所知，亦證稱安非他命無法
    與海洛因一起施用，被告辯稱販賣海洛因與伊之人將安非他
    命摻放在有海洛因之香煙中一併供伊施用云云，實無憑據，
    自難採憑。又本件被告為警查獲時扣得之白色粉末1包，經
    送驗結果僅檢出海洛因而無安非他命成分，有前揭高雄市立
    凱旋醫院檢驗鑑定書（高市凱醫驗字第13358號）在卷可參
    ，益見被告購得之海洛因並未加安非他命。至於證人所證可
    能被告因其施用安非他而在旁吸到二手煙云云，證人為此供
    述時，並未提及該次施用係何年何月何日，與被告於本件被
    查獲採尿之日有何具體關連？況依法務部調查局83發技一字
    第1960號函示，亦指明「若非長時間與吸毒者直接相同且存
    心大量吸入吸毒者所呼出之煙氣，以二手煙可能存在之低劑
    量甲基安非他命或煙毒，應不致在尿液中檢驗出甲基安非他
    命反應」，證人此部分證述，實難資為被告有利認定之依據
    。
  (五)綜上所述，被告辯稱未施用安非他命諸語，與驗尿結果不符
    ，且與其陳報之證人到場結證內容，均不相合，自難採信，
    事證明確，被告施用第一、二級毒品犯行，堪以認定。
三、查海洛因、甲基安非他命依其成癮性、濫用性及對社會危害
    性之程度，分別係屬毒品危害防制條例第2條第2項第1款、
    第2款所規定之第一級、第二級毒品，均不得持有、施用。
    核被告乙○○所為，係犯毒品危害防制條例第10條第1、2
    項之施用第一、二級毒品罪。被告持有第一級毒品海洛因及
    第二級毒品甲基安非他命之低度行為，各為進而施用之高度
    行為所吸收，均不另論罪。被告所犯上開二罪，犯意各別，
    罪名不同，應予分論併罰。爰審酌被告前即因施用毒品經本
    院於97年7月11日以97年度毒聲字第425號刑事裁定送臺灣臺
    南看守所附設勒戒所觀察、勒戒後，認無繼續施用毒品之傾
    向，經臺灣臺南地方法院檢察署檢察官以97年度毒偵字第14
    84號為不起訴處分確定後，仍不思戒除毒癮，再有本件施用
    毒品犯行，顯未因前所受觀察、勒戒等治療處分而記取教訓
    。惟其施用毒品所生之危害，性質上屬對自我身心健康之自
    戕行為，尚未危及他人生命、身體、財產等法益，暨念其犯
    後於本院審理時僅坦承施用第一級毒品海洛因部分犯行等一
    切情狀，分別量處如主文所示之刑，併諭知易科罰金之折算
    標準，且定其應執行刑，以資懲儆。又刑法第41條於被告行
    為後，於98年12月30日經總統公布施行，同條第8項規定「
    第1項至第4項及第7項之規定，於數罪併罰之數罪均得易科
    罰金或易服社會勞動，其應執行之刑逾6月者，亦適用之」
    。比較被告行為時法（95年7月1日施行）、中間時法（98年
    9月1日施行）及裁判時法（99年1月1日施行）之規定，顯以
    修正後應執行之刑逾6月者仍得易科罰金或易服社會勞動之
    規定對被告較有利，依刑法第2條第1項但書之規定，應適用
    最有利於行為人之新法規定。即被告之應執行刑雖逾有期徒
    刑6月，仍應為易科罰金之諭知，附此敘明。
四、至於扣案葡萄糖1包及分裝毒品吸管1支，因檢驗結果，均含
    有海洛因成分，有高雄凱旋醫院濫用藥物成品檢驗鑑定書一
    紙在卷可按，其所含海洛因成份已難析離，爰併宣告沒收銷
    燬之。注射用水1支，係被告犯施用第一級毒品罪所用之物
    ，且屬被告所有，業經其供明在卷，應依法宣告沒收。另扣
    案之注射針筒1支，雖被告於審理供稱係幫友人買的，伊未
    用這支針筒施用海洛因云云，惟被告於查獲時，於警詢筆錄
    中已供承該針筒係伊所有，且因伊有毒癮，用以注射海洛因
    用的（警卷第3頁），該注射針筒經本院囑託高雄市立凱旋
    醫院鑑定，檢驗結果雖未檢出該注射針筒有殘留海洛因或甲
    基安非他命之成分，惟依被告於查獲當日於警詢所供，已足
    認該針筒係其預備施用毒品所用之物，仍依法宣告沒收。
五、據上論斷，依刑事訴訟法第299條第1項，毒品危害防制條例
    第10條第1、2項、第18條第1項前段，刑法第11條前段、第2
    條第1項但書、第41條第1項、第8項、第51條第5款、第38條
    第1項第2、3款，判決如主文。
本案經檢察官劉順寬到庭執行職務。
中    華    民    國    99    年     9    月     8    日
            刑事第五庭    審判長法  官  鄭文祺
                                法  官  劉秀君
                                法  官  陳振謙
以上正本證明與原本無異。
如不服本判決應於收受本判決後10日內向本院提出上訴書狀，並
應敘述具體理由。其未敘述上訴理由者，應於上訴期間屆滿後20
日內向本院補提理由書狀（均須按他造當事人之人數附繕本）「
切勿逕送上級法院」。
                                書記官  黃雅雲
中    華    民    國    99    年     9    月     8    日
附錄本案論罪科刑法條全文
毒品危害防制條例第10條
施用第一級毒品者，處6月以上5年以下有期徒刑。
施用第二級毒品者，處3年以下有期徒刑。

司法院資訊處製作；財團法人民間司法改革基金會備份。
